臺灣高雄地方法院刑事判決　　　　　　 100年度易字第1533號
公　訴　人　臺灣高雄地方法院檢察署檢察官
被　　　告　劉連居
上列被告因家庭暴力防治法等案件，經檢察官提起公訴（100年
度偵字第23987號），本院判決如下：
    主  文
劉連居犯違反保護令罪，累犯，處拘役肆拾日，如易科罰金，以
新臺幣壹仟元折算壹日。
    事  實
一、劉連居前於民國100 年間因妨害自由等案件，經本院以99年
    度易字第2310號判決各判處有期徒刑4 月，共3 罪，應執行
    有期徒刑9 月，上訴後，經臺灣高等法院高雄分院以100 年
    度上易字第231 號判決駁回上訴確定，並於100 年4 月25日
    經易科罰金執行完畢。詎猶不知悔改，其與劉建明為父子關
    係，二人間互為家庭暴力防治法第3 條第3 款所定之家庭成
    員關係。劉連居明知其因經常酒後失控毆打、辱罵其子劉建
    明之故，業經本院於99年9 月29日以99年度家護字第1184號
    裁定核發民事通常保護令，令劉連居不得對劉建明實施身體
    或精神上不法侵害之行為、不得對劉建明為騷擾行為，該保
    護令之有效期間為1 年。嗣其於100 年8 月11日晚間7 時許
    ，在外飲酒後返回其位在高雄市旗山區○○○路32巷7 號住
    處時，適見劉建明在該住處客廳內飲酒用餐，雙方旋因細故
    發生口角爭執，劉連居明知上開保護令諭知其應遵守之事項
    ，竟仍基於違反保護令暨恐嚇危害安全之犯意，先在非屬不
    特定人及多數人得以共見共聞之自家住處客廳內，以「幹你
    娘」之穢語辱罵、翻倒劉建明用餐之餐桌等方式，加以騷擾
    劉建明外，復接續對劉建明恫稱：「你想死嗎」（台語）等
    加害他人生命、身體之言語，使劉建明心生畏懼，致生危害
    於其生命、身體等安全，以此方式對劉建明實施精神上之不
    法侵害行為，而違反上開民事保護令裁定。
二、案經劉建明訴由高雄市政府警察局旗山分局報告臺灣高雄地
    方法院檢察署檢察官偵查起訴。
    理  由
壹、程序方面：
    按被告以外之人於審判外之陳述，雖不符刑事訴訟法第159
    條之1 至第159 條之4 之規定，而經當事人於審判程序同意
    作為證據，法院審酌該言詞陳述或書面陳述作成時之情況，
    認為適當者，亦得為證據；又當事人、代理人或辯護人於法
    院調查證據時，知有第159 條第1 項不得為證據之情形，而
    未於言詞辯論終結前聲明異議者，視為有前項之同意，刑事
    訴訟法第159 條第1 項、第159 條之5 分別定有明文。查本
    判決所引用屬於傳聞證據之部分，均已依法踐行調查證據程
    序，且當事人於審判程序亦同意作為證據，而經本院審酌證
    據資料作成時之情況，並無違法不當及證明力明顯過低之瑕
    疵，亦無依法應排除其證據能力之情形，認以之作為證據應
    屬適當，故自有證據能力。
貳、實體方面：
一、訊據被告劉連居固坦承於上揭時間在其住處與被害人劉建明
    發生口角爭執，並當場翻倒住處客廳內餐桌之事實，惟矢口
    否認涉及違反保護令、恐嚇等犯行，辯稱：伊於返家時，適
    見劉建明在家飲酒及看電視，因劉建明出言不遜，伊因一時
    受刺激始翻倒餐桌，惟並無出言辱罵及恐嚇劉建明云云，經
    查：
(一)、被告前因經常酒後失控毆打、辱罵被害人劉建明之故，經本
    院於99年9 月29日以99年度家護字第1184號裁定核發民事通
    常保護令，令被告不得對被害人實施身體或精神上不法侵害
    之行為、不得對劉建明為騷擾行為，該保護令之有效期間為
    1 年，迄至本件案發時為止，該保護令仍未失效，而被告於
    100 年8 月11日晚間7 時許，在外飲酒後返回其位在高雄市
    旗山區○○○路32巷7 號住處時，適見被害人在該住處客廳
    內飲酒用餐，雙方旋因細故發生口角爭執，被告並將被害人
    用餐之餐桌翻倒等情，除為被告所供承外，復據證人即被害
    人劉建明於警詢、偵查及本院審理時證述明確（見偵卷第8
    至10頁、第37至39頁、第42頁，本院卷第16至17頁），且有
    卷附本院99年度家護字第1184號裁定1 紙、案發現場蒐證照
    片4 張等件可稽（見偵卷第11至14頁、第21頁），是此部分
    事實，自堪認定。
(二)、次依證人劉建明於本院審理時證述：案發當時我在家裡客廳
    吃飯喝酒及看電視，被告大概是晚間7 點左右回到家，身上
    帶有很濃的酒味，被告先直接跑到廚房去罵我母親，約過了
    5 分鐘後又跑到客廳來罵我『幹你娘』，接著又說『你想死
    嗎？』，並說我告不動他，他不可能去關，還問我是否要試
    試看，接著就翻桌，我隨即撥打電話報警，警察到時被告還
    繼續以三字經辱罵我等語（見本院卷第16至17頁），佐以被
    告於警詢時亦自承案發時確有翻倒桌子及辱罵、恐嚇被害人
    等行為，有卷附被告警詢筆錄可稽（見偵卷第6 頁），足認
    被害人上揭證述內容，應屬非虛。
(三)、至被告於本院審理時雖否認有在上揭時地出言辱罵、恐嚇被
    害人之行為，並以前揭情詞置辯，惟此等辯述內容不惟與被
    害人上揭證述內容有所出入外，復與其自身於警詢時所為自
    白內容有所矛盾，故被告審理時所為辯述內容，是否值信，
    已非無疑；況且，被告於偵查中雖翻異前詞，改稱：未對被
    害人為任何辱罵三字經、恐嚇之行為，惟經本院傳喚證人即
    本案處理員警曾國明到院作證，經其證稱：本件是由我的同
    仁劉永熙、詹立明前往現場將被告帶回警局，接著由我對被
    告製作警詢筆錄，被告到警局時還一直以『幹你娘』等三字
    經辱罵被害人，且被告在警詢時有坦承在家中有翻桌及言詞
    恐嚇被害人之犯行等語後（見本院卷第18至19頁），被告始
    於審理時再度改稱：僅有在警局以三字經辱罵被害人，在家
    中並未以三字經辱罵及恐嚇被害人云云，顯見被告嗣後於偵
    查、審理改稱之詞，除屬前後矛盾外，亦有避重就輕之情形
    ，徵諸此情，益見被告前揭所辯，應係臨訟圖免脫責之詞，
    並非可採。
(四)、綜上所述，本件被告違反保護令、恐嚇危害安全等犯行，事
    證明確，應依法論科。
二、論罪科刑：
(一)、按家庭暴力防治法所稱家庭暴力，係指家庭成員間實施身體
    或精神上不法侵害之行為。所稱家庭暴力罪，係指家庭成員
    間故意實施家庭暴力行為而成立其他法律所規定之犯罪，家
    庭暴力防治法第2 條第1 款、第2 款分別定有明文。本案被
    告與告訴人為父子關係，二人間具有家庭暴力防治法第3 條
    第3 款所定之家庭成員關係。又家庭暴力防治法所謂「精神
    上不法侵害」，包括以謾罵、吼叫、侮辱、諷刺、恫嚇、威
    脅之言詞語調脅迫、恐嚇被害人之言語虐待；竊聽、跟蹤、
    監視、冷漠、鄙視或其他足以引起人精神痛苦之精神虐待及
    性虐待等行為，詳言之，若某行為已足以引發行為對象心理
    痛苦畏懼之情緒，應即該當精神上不法侵害之行為，且因家
    庭暴力行為多有長期性、習慣性、隱密性、連續性之特徵，
    家庭成員間關係密切親近，對於彼此生活、個性、喜惡之瞭
    解為人際網路中最深刻者，於判斷某一行為是否構成精神上
    不法侵害時，除參酌社會上一般客觀標準外，更應將被害人
    主觀上是否因加害人行為產生痛苦恐懼或不安之感受納入考
    量。至家庭暴力防治法第2 條第3 款規定之「騷擾」，係指
    任何打擾、警告、嘲弄或辱罵他人之言語、動作或製造使人
    生畏怖之行為，使他人因而產生不快不安之感受，與前述精
    神上不法侵害行為肇致相對人心理恐懼痛苦，在程度上有所
    區分。家庭暴力防治法第61條第1 款、第2 款係依被告之行
    為對被害人造成影響之輕重而為不同規範，若被告所為已使
    被害人生理或心理上感到痛苦畏懼，即可謂係對被害人實施
    身體或精神上不法侵害之家庭暴力行為，反之若尚未達此程
    度，僅使被害人產生生理、心理上之不快不安，則僅為騷擾
    定義之規範範疇。是故若被告所為，顯已超出使被害人生理
    、心理感到不安不快之程度，而造成被害人生理、心理上的
    痛苦，係違反家庭暴力防治法第61條第1 款規定，自無庸再
    論以同條第2 款規定（臺灣高等法院暨所屬法院99年11月10
    日99年法律座談會刑事類提案第9 號併參）。查被告在非屬
    不特定人或多數人得以共見共聞之自家住處客廳對被害人辱
    罵「幹你娘」等穢語及於被害人用餐之際翻倒餐桌等行為，
    明顯足以使共同生活之被害人產生不快或不安之感受，固屬
    家庭暴力防治法第2 條第3 款所規定之「騷擾」行為，惟被
    告於為上開騷擾行為之際，既同時以「你想死嗎」等語恫嚇
    被害人，客觀上明顯屬於加害他人生命、身體之事恫嚇他人
    ，衡情已足以使一般人感到害怕、恐懼，此由被害人於偵查
    時陳述：被告對我說的「你想死嗎」這句話我聽了會害怕等
    情（見偵卷第38頁），益足佐徵，顯見被告基於同一違反保
    護令之犯意所為辱罵、翻桌及恫嚇等接續數舉動，已達使被
    害人受有心理上痛苦之程度，揆諸前揭說明，應逕認被告上
    開行為已屬家庭暴力防治法第2 條第1 款所規定「精神上不
    法侵害行為」。
(二)、核被告所為，係犯家庭暴力防治法第61條第1 款之違反保護
    令罪及刑法第305 條之恐嚇危害安全罪。其以一行為同時違
    反家庭暴力防治法第61條第1 款違反保護令罪與刑法第305
    條恐嚇危害安全罪等二罪名，為想像競合犯，應依刑法第55
    條規定，從一重之違反保護令罪論處。另被告有如上開犯罪
    事實欄所載之前科及執行紀錄，有臺灣高等法院被告前案紀
    錄表1 份附卷可稽，其受有期徒刑之執行完畢後，5 年以內
    故意再犯本件有期徒刑以上之罪，為累犯，應依刑法第47條
    第1 項規定，加重其刑。爰審酌被告與告訴人為父子關係，
    不思與告訴人和平相處並尊重告訴人，竟恣意侵害告訴人而
    對其惡言相向，顯然無視本院核發之保護令，且其行為使告
    訴人心生恐懼，對告訴人所生危害非輕，犯後猶圖飾詞掩飾
    犯行，未見悔改之意，實非可取，惟考量告訴人於本院審理
    時表示願予被告自新機會，暨兼衡被告之素行、智識程度、
    生活狀況及其他一切情狀，爰量處如主文所示之刑，並諭知
    易科罰金之折算標準，以資懲儆。
據上論斷，應依刑事訴訟法第299 條第1 項前段，家庭暴力防治
法第61條第1 款，刑法第11條前段、第305 條、第55條、第41條
第1 項前段，刑法施行法第1 條之1 ，判決如主文。
本案經檢察官郭來裕到庭執行職務。
中    華    民    國     100    年    11    月   30   日
                        刑事第十九庭      法  官  鄭子文
以上正本證明與原本無異。
如不服本判決應於收受判決後10日內向本院提出上訴書狀，並應
敘述具體理由。其未敘述上訴理由者，應於上訴期間屆滿後20日
內向本院補提理由書(均須按他造當事人之人數附繕本)「切勿逕
送上級法院」。
中    華    民    國     100    年    11    月   30   日
                                          書記官  王立山
附錄本案論罪科刑法條：
刑法第305條
（恐嚇危害安全罪）
以加害生命、身體、自由、名譽、財產之事，恐嚇他人致生危害
於安全者，處2 年以下有期徒刑、拘役或3 百元以下罰金。
家庭暴力防治法第61條
違反法院依第14條第1 項、第16條第3 項所為之下列裁定者，為
本法所稱違反保護令罪，處3 年以下有期徒刑、拘役或科或併科
新臺幣10萬元以下罰金：
一、禁止實施家庭暴力。
二、禁止騷擾、接觸、跟蹤、通話、通信或其他非必要之聯絡行
    為。
三、遷出住居所。
四、遠離住居所、工作場所、學校或其他特定場所。
五、完成加害人處遇計畫。